臺灣屏東地方法院刑事判決　　　 94年度交簡上字第19號
　　上　訴　人　臺灣屏東地方法院檢察署檢察官
　　上　訴　人
　　即　被　告　丁○○　男　2.
　　　　　　　　　　　　　　五.
上列上訴人因被告過失致死案件，不服本院簡易庭94年交簡字第
56 號 中華民國94年1 月31日刑事簡易判決（92年度偵字第4751
號）提起上訴，本院判決如下：
    主  文
上訴駁回。
    事實及理由
一、本件經本院審理結果，認原審以上訴人即被告確實有過失致
    死之犯行，依刑法第二百七十六條第一項之規定，判處被告
    有期徒刑五月，如易科罰金以三佰元折算一日，其認事、用
    法、量刑等均無不當，應予維持，並引用後附第一審判決所
    載之事實、證據及理由。
二、公訴人循告訴人之請求，以被告尚未賠償損害，且偽造告訴
    人授權被害人之父全權處理本案賠償事宜之授權書，惡性非
    輕，原審量刑過輕為由提起上訴。經查：（一）被告於偵查
    中，確已由新光產物保險股份有限公司、泰安產物保險股份
    有限公司各給付被害人之父甲○○新台幣（下同）一百四十
    萬元及一百六十萬元賠償，其中新光產物保險公司給付之一
    百四十萬元已交付給被害人之妻丙○○一節，業據被告提出
    汽車險賠款同意書、甲○○郵政存簿儲金簿影本、泰安產物
    保險股份有限公司賠付明細表、告訴人丙○○及丙○○之女
    乙○○名義出具之授權書各一份在卷可稽，而證人即告訴人
    丙○○亦當庭結證稱，其確實有收到保險公司所給付之一百
    四十萬元，其也知道被告連同泰安產物保險公司部分之保險
    理賠，已經一共賠償其與其公公即被害人之父三百萬元等語
    ，故被告辯稱其已經賠償被害人家屬三百萬元一節，應可信
    為真實，告訴理由狀所指被告於犯後未曾賠償分文等情，顯
    為不實。（二）被害人家屬提出授權書給證人劉國成，由劉
    國成與被告及上開保險公司商談和解事宜，嗣達成合意由上
    開二保險公司為被告理賠被害人家屬三百萬元一節，已經被
    告一再於偵查及審理中陳明，並經證人劉國成、甲○○到庭
    結證屬實，復有被告提出由丙○○及被害人之女乙○○授權
    被害人之父甲○○代為處理賠償事宜之授權書影本、和解書
    等在卷可憑，而告訴人即被害人之妻雖稱其與被害人之女乙○○均未曾授權被害人之父甲○○代為處理賠償事宜，亦未
    同意由甲○○領取賠償金額中之一百六十萬元等語，但其對
    於被告確實賠償被害人家屬共三百萬元一節，則為承認，故
    被告既基於相信被害人家屬（被害人之父）之身分及所提出
    之授權書，進而依甲○○之指示分別交付一百六十萬元及一
    百四十萬元給甲○○及丙○○，自應認為被告已經盡其賠償
    義務，被害人家屬間對於賠償款項之分配，自非被告所得干
    預，告訴人仍執詞堅稱被告分文未賠，顯無理由。（三）被
    告稱已經賠償被害人家屬一共三百萬元一節為實，已如前述
    ，並經證人即被害人之妻丙○○當庭陳明，而丙○○當庭亦
    表示其認為被告之賠償金額合理，不想再追究被告之過失致
    死犯行，僅因認為被害人之父甲○○無權逕行取得賠償金額
    中之一百六十萬元，故而請求上訴等語。綜上所述，請求上
    訴意旨所稱被告未與被害人家屬達成和解，告訴人即被害人
    之妻未取得任何賠償金等語，顯與事實不符，而被告既已賠
    償被害人家屬，而被害人之妻亦當庭表示原諒被告及不再追
    究之意，原審因而判處被告有期徒刑五月，並為緩刑之諭知
    ，自無何不當之處，故公訴人之上訴沒有理由，應予駁回。
三、另上訴人即被告雖以：（一）被告於案發時係以低於時速六
    十公里之速度行經案發地點，參以案發地點之速限為七十公
    里，被告並未超速、（二）被害人快速自左方撞擊被告駕駛
    車輛之左側，被告無法發現，且案發地點被害人之燈號為閃
    紅燈，應停車讓被告車道之車輛通過後，始能通行，但被害
    人卻逕行闖越，致被告閃避不及，而被告當時的時速僅有五
    、六十公里（但警訊筆錄及起訴書卻均誤載被告自承為六、
    七十公里），應有信賴保護原則之適用，故被告應無過失、
    （三）告訴人撞及被告所駕車輛之處，應是車身凹痕最深處
    ，即左前葉板位置，再撞及左前擋風玻璃，左前保險桿及引
    擎蓋係因遭擊後擠壓變形破裂、（四）本件被害人應負主要
    肇事責任，且被告已經賠被害人家屬（含告訴人）（依告訴
    人所簽立之授權書，將本案賠償款項匯予被害人之父甲○○
    ，共計三百萬元），而本罪法定刑為二年以下有期徒刑、拘
    役或二千元以下罰金，原審量處被告有期徒刑五月，顯有過
    重為由提起上訴。按，所謂信賴原則，係指車輛駕駛人對於
    防止危險發生之相關交通法令之規定，業已遵守，並盡相當
    之注意義務，以防止危險發生，始可信賴他人亦能遵守交通
    規則並盡同等注意義務。若因此而發生交通事故，方得以信
    賴原則為由免除過失責任，最高法院著有八十四年台上字第
    五三六０號判例可參。經查：
（一）本件被告於案發時之車速，據被告於警、偵訊中均供稱為
      六、七十公里，此有被告之警訊筆錄及九十三年七月二十
      四日偵訊筆錄可憑，核偵訊筆錄之記載與警訊筆錄相符，
      可見被告所辯其於警訊中係稱案發時之速度為每小時五、
      六十公里，但警員並未依其陳述記載一節不實，而公訴人
      於起訴書中亦係引用被告於偵查中此部分供述，被告此部
      分辯解顯與事實不符，可見被告於案發時之車速確為每小
      時六、七十公里。
（二）被告於偵查中除供承案發時之時速為六、七十公里外，亦
      稱因案發時為凌晨，故未減速通過案發地點等語，可見被
      告並未依起訴書所引用之道路交通安全規則第九十四條第
      三項、道路交通標誌標線號誌設置規則第二百十一條第一
      項第一款之規定，於通過閃黃燈路口時減速接近，揆諸上
      開判例所示，被告既未對於防止危險發生之相關交通法令
      之規定完全遵守，並盡相當之注意義務，以防止危險發生
      ，自無援引信賴原則而免除過失責任之餘地。
（三）依警卷所附被告車輛撞擊被害人之機車後之照片所示，被
      告所駕車輛之左前方擋風玻璃、保險桿、車燈及左上方引
      擎蓋處均有明之撞擊痕跡，而本件事故係被害人騎車自被
      告之左方駛出，與被告之汽車擦撞所致，故縱被告汽車之
      左方車門處亦有撞擊痕跡，亦應是先以左前方保險桿處撞
      擊被害人之機車後，汽車之左前車門再與被害人之機車撞
      擊，始符合運動定律，可見被告所辯係被害人先撞擊其車
      身部位等語，與事實不符。
（四）綜上所述，被告所辯，均無可採，其犯行明確，應可認定
      。而原審斟酌被告犯罪情節，並依自首之規定減刑後，量
      處其有期徒刑五月，且諭知如易科罰金之折算標準，又以
      被告已與被害人家屬達成和解，又無前科，應無再犯之虞
      ，並為緩刑之諭知，認事用法均無不當，量刑亦稱妥適，
      是被告上訴意旨謂本件原審判決量刑過重云云，自無理由
      ，亦應予駁回。
四、被告經合法傳喚，無正當理由不到庭，爰不待其到庭逕為判
    決。
五、依刑事訴訟法第四百五十五條之一第三項、第三百七十三條
    、第三百七十一條、第三百六十八條，判決如主文。
中　　華　　民　　國　　94　　年　　6 　　月　　8 　　日
                  交通法庭       審判長法  官  莊鎮遠
                                       法  官  王以齊
                                       法  官  劉敏芳
以上正本證明與原本無異。
不得上訴
中　　華　　民　　國　　94　　年　　6 　　月　　8 　　日
                                       書記官  薛慧茹
